臺灣高等法院高雄分院刑事判決　　 95年度上更(一)字第395號
上　訴　人　丁○○
即　被　告
選任辯護人　李慶隆　律師
上　訴　人　丙○○
即　被　告
指定辯護人　本院公設辯護人 乙○○
上列上訴人等因強盜案件，不服臺灣屏東地方法院91年度訴字第
593 號中華民國92年9 月4 日第一審判決（起訴案號：臺灣屏東
地方法院檢察署90年度偵字第403 號），提起上訴，經判決後，
由最高法院發回更審，本院判決如下：
    主  文
原判決撤銷。
丁○○共同攜帶兇器，於夜間侵入有人居住之建築物內，以強暴
至使不能抗拒，而取他人之物，處有期徒刑捌年。扣案之口罩壹
個沒收。
丙○○無罪。
    事   實
一、緣甲○○在屏東縣里港鄉里嶺大橋下右側約100 公尺處養豬
    販賣，為就近看管豬隻，並在豬舍建築物內另闢處所獨自居
    住，且隨時準備現款供作養豬開銷使用。丁○○因與甲○○
    認識，又曾至上址養豬處所，熟知豬舍建築物出入之地理位
    置及甲○○隨時準備現款在身之習慣。嗣丁○○缺錢花用，
    心起貪念，竟與不詳姓名年籍之成年男子共同基於意圖為自
    己不法所有之犯意，於89年10月31日象神颱風侵台（南台灣
    未成災）當日夜間約20時許，穿套雨衣，各攜帶其等所有，
    客觀上具危險性，足供為兇器使用之刀子1把，由該不詳姓
    名成年男子騎乘不詳車牌號碼機車附載丁○○，至甲○○上
    址豬舍建築物外，其等為免遭甲○○認出或遺留相關跡證，
    丁○○戴上事先製作完成之口罩一個及在豬舍建築物外拾得
    之手套一個（事後查證係甲○○所有），該不詳姓名成年男
    子則戴上僅露出眼睛及嘴巴之全罩式頭套後，共同侵入甲○○居住之建築物內，由其中一人一手掐住甲○○脖子，一手
    持刀抵住甲○○腰部，喝令甲○○將錢交出，嗣並割斷屋內
    甲○○所有之電線一條，合力持電線綑綁甲○○，逼問錢財
    放置地點，而以此強暴之方式，致甲○○不能抗拒，供出放
    置在所著褲子口袋內現金新台幣（下同）1 萬3000元、房間
    內另件褲子口袋內現金5 萬元及桌子抽屜內勞力士手錶一個
    等財物，丁○○及該不詳姓名成年男子搜取上述財物後，迅
    即逃離現場，丁○○因此分得現金1 萬7000元，該不詳姓名
    成年男子則分得現金4 萬6000元及勞力士手錶1 只。丁○○
    等逃離現場後，甲○○自行掙脫綑綁，並在屋內拾獲丁○○
    逃離時掉落之口罩及手套各1 個，不久警方獲悉甲○○遭人
    強盜財物一事，派人詢問甲○○時，甲○○主動提出上述口
    罩及手套各1 個等證物供警方扣案查證，警方再循線查獲丁○○而查悉上情。
二、案經高雄縣警察局旗山分局移送臺灣屏東地方法院檢察署檢
    察官偵查起訴。
      理      由
甲、程序部分：
一、按搜索分為要式或稱有令狀搜索，及不要式或稱無令狀搜索
    ，後者乃指刑事訴訟法第130 條所指檢察官、檢察事務官或
    司法警察（官）逮捕被告、犯罪嫌疑人或執行拘提、羈押時
    ，雖無搜索票，得逕行搜索其身體、隨身攜帶之物件、所使
    用之交通工具及其立即可觸及之處所之「附帶搜索」；同法
    第131 條第1 項所指有左列情形之一者，即因逮捕被告、
    犯罪嫌疑人或執行拘提、羈押，有事實足認被告或犯罪嫌疑
    人確實在內者。因追躡現行犯或逮捕脫逃人，有事實足認
    現行犯或脫逃人確實在內者。有明顯事實足信為有人在內
    犯罪而情形急迫者，檢察官、檢察事務官或司法警察（官）
    雖無搜索票，得逕行搜索住宅或其他處所之「逕行搜索」，
    前二項搜索，由檢察事務官、司法警察官或司法警察為之者
    ，應於執行後3 日內報告該管檢察署檢察官及法院；本件搜
    索係旗山分局受理被害人甲○○之報案而於90年1 月9 日至
    被告丁○○之住所搜索，警方並無搜索票，且未於執行後3
    日內報告該管檢察署檢察官及法院，有旗山分局執行逕行搜
    索結果報告書在卷可證，則本件搜索固屬違法搜索；惟按刑
    事訴訟，係以確定國家具體之刑罰權為目的，為保全證據並
    確保刑罰之執行，於訴訟程序之進行，固有許實施強制處分
    之必要，惟強制處分之搜索、扣押，足以侵害個人之隱私權
    及財產權，若為達訴追之目的而漫無限制，許其不擇手段為
    之，於人權之保障，自有未周，故基於維持正當法律程序、
    司法純潔性及抑止違法偵查之原則，實施刑事訴訟程序之公
    務員不得任意違背法定程序實施搜索、扣押；然違法搜索扣
    押所取得之證據，若不分情節，一概以程序違法為由，否定
    其證據能力，從究明事實真相之角度而言，亦難謂適當。本
    件被告丁○○所犯強盜犯行，嚴重危害社會治安，本院就個
    人基本人權之保障及社會安全之維護，基於比例原則及法益
    權衡原則，認本件搜索雖非合法，然搜索、逮捕所製作之筆
    錄，仍具有證據能力。
二、次按被告以外之人於檢察事務官、司法警察官或司法警察調
    查中所為之陳述，與審判中不符時，其先前之陳述具有較可
    信之特別情況，且為證明犯罪事實存否所必要者，得為證據
    ，刑事訴訟法第159條之2定有明定。本件證人即被害人甲○○於警詢中證述被告丁○○係參與本件強盜案之人，於本院
    審理證稱搶匪皆戴口罩、手套，我沒辦法指認是否係被告丁○○所為等語，二者所陳述內容顯不相符，本院審酌其於警
    詢中所為之陳述，客觀上應具有較可信之特別情況，且亦為
    證明犯罪事實存否所必要，依上開規定，證人甲○○於警詢
    中之證言自有證據能力。
乙、實體部分：
壹、上訴人即被告丁○○部分：
一、訊據上訴人即被告丁○○矢口否認有何強盜之犯行，辯稱：
    案發當時我在睡覺，我並沒有強盜甲○○。警訊筆錄自白是
    被警察毆打刑求的，警察是先作好筆錄，再叫我依他們的意
    思供述。警方將我移送到地檢署時，並威脅我要照警訊筆錄
    記載之內容陳述，不然要把我借提出去再打，所以於檢察官
    訊問時之自白是被警察脅迫，均不是基於我自由意思陳述之
    詞云云。經查：
（一）89年10月31日象神颱風侵台當日約20時許，2 名歹徒穿著
      雨衣，各持刀子1 把，其中1 人面戴口罩，1 人穿戴僅露
      出眼睛及嘴巴之全罩式頭套，侵入被害人甲○○居住之屏
      東縣里港鄉里嶺大橋下右側約100公尺之豬舍建築物房間
      內，其中一名歹徒一手掐住被害人脖子，一手持刀抵住甲○○腰部，控制被害人，由另名歹徒在屋內搜索財物，嗣
      2 名歹徒共同砍斷房間內電線，以電線綑綁被害人，逼問
      財物放置處，被害人無法反抗，供出所著褲子口袋內現款
      1 萬3000元、房間內另件褲子口袋內現款5萬元及桌子抽
      屜內勞力士手錶1 只，該二名歹徒搜取上述財物後，迅速
      逃離現場，不久被害人自行掙脫束縛，並在房間內拾得歹
      徒中一人逃離時掉落之口罩及手套各1 個等情，迭經被害
      人於警、偵訊及原審審理時供述明確，並有被害人主動提
      出予警方之口罩及手套各1 個扣案可佐，可以確定於上述
      時、地確有歹徒2 名持刀侵入被害人居住之上址建築物房
      間內強盜財物之事實。
（二）被告丁○○於上開時間至上址豬舍建築物房間內拿取財物
      之事實，業據其於警訊時自白稱：「我是和綽號文義一同
      前往，是由文義騎乘機車（車牌不詳）載同我，但我沒有
      持刀，但我有搜括甲○○，身上口袋沒有找到任何財物，
      另文義有搜括到新台幣6萬3000元後，文義就叫我說“走
      啦，來走”．．．我總共分得新台幣壹萬柒仟元整。」、
      「（強盜財物時）我有戴自製口罩及強盜豬舍內發現之白
      色手套，所以才臨時拿取手套穿戴，因為害怕被警方採到
      指紋，才穿戴手套。」、「．．．警方現場提示之藍色自
      製口罩及白色手套均是我所有及使用的。」、「．．．當
      我走進豬舍時，已發現甲○○已經躺在地下。」（見警卷
      第1 至4 頁）。於檢察官初訊時陳稱：「（案發當天）文
      義騎機車來我家載我去里港至豬舍老闆（即甲○○）住處
      後，他負責至裡面討債，口罩是我自己做的，白色手套是
      在豬舍拿的。」（見偵查卷 (一）第9 頁、第10頁），檢
      察官第2 次訊問時稱：「（準備口罩）怕他認出我來，」
      、「（撿手套）怕人家發現我的指紋。」（見同上偵查卷
      第28頁、第29頁），業已供承犯行，甚為詳盡。
（三）被告丁○○雖辯稱上述警訊之自白是警察刑求才會如此陳
      述云云，但被告丁○○否認犯罪後，檢察官於90年2 月6
      日、3 月7 日2 次訊問時，分別陳稱：「（問：為何要承
      認？）那是警察要我如此供述，且我不識字，他們要怎樣
      寫我也不知道。」、「（聲請羈押時，為何法官訊問你也
      如此承認？）那是警察跟我說我沒有照著筆錄承認會有事
      情。」、「我想（通）了，認為我沒做，為何要承認。」
      （見偵查卷第44頁）、「警察叫我承認站在外面，我被抓
      到警局時筆錄已經寫好了，警察要我照著被害人所指稱的
      承認。」等語（見偵查卷第87頁、88頁），並未供述警方
      有何刑求取供之情事，而被告丁○○係高職畢業，有法務
      部戶役政連結作業系統1 紙在卷可證，教育程度不低，竟
      稱不識字，不知警察所作筆錄內容，匪夷所思，難以相像
      。且被害人向警供述遭強盜之案情，未提及歹徒站在外面
      之情事，警方如確有強制被告丁○○依被害人陳述之情承
      認，當不至不知被害人供述遭人強盜之案情，而強制被告
      丁○○供述不合被害人陳述之自白。尤其被告丁○○所辯
      遭警方刑求取供一節，係其據為抗辯用以還其清白之重要
      事項，被告丁○○教育程度不低，理應知曉此一利害關係
      ，豈有於否認犯行後，籠統為上開供述之理？況被告丁○○提及為警刑求之情節，於檢察官訊問時陳稱：「警察以
      本子打我頭部，我不承認就打我，且最後又有兩名警員打
      我，我以手擋，打我何部位我忘了。」、「（警察刑求方
      法）只有剛才我所說。」（見偵查卷第115 頁）。於原審
      審理時先陳稱：「（警訊時）我是被抓到當天被警刑求，
      約4 、5 人，有人用厚的簿子打我頭的後腦，有人徒手打
      我的頭頂，有人用腳踢我肚子，我被踢打了好幾下，叫我
      承認，我被逼才承認犯案的。」（見原審卷第35頁）、復
      指稱：「我在警察局有被打，我是被做筆錄的警員打，其
      他打我的人我不記得，他們是徒手打我，有好幾個人打，
      意思是要叫我承認我有做本件強盜案，錄音帶有做，但是
      關關停停，因為警察要教我怎麼講，是做筆錄的警員教我
      講的。」、「他們打我不會造成傷害，因為隔著簿子打我
      。」（見原審卷第75頁、第77頁）、再陳稱：「他們有打
      我，用寫筆錄簿子打我，簿子外有無硬殼我無印象，很多
      人打我，其他的人我忘記了，我只知道寫筆錄的人有打我
      。」等語（見原審卷第162 頁）。則被告丁○○供述關於
      警察刑求之手段、方法等情狀，並不一致，其自認清白，
      竟遭警栽贓且受有刑求之非法待遇，對於刑求之人事，應
      會產生怨恨，自是記憶深刻，斷無對相關細節供述歧異至
      此。而被告丁○○於偵查中提出為警刑求之抗辯後，原審
      依職權調取其於90年1 月10日（即警訊日隔日）進入屏東
      看守所之健康檢查資料，發現被告丁○○入所時身體一切
      正常，無何外傷紀錄，有臺灣屏東看守所91年10月22日屏
      所衛字第0910002393號函暨所附健康檢查表在卷可證；又
      被告丁○○始供述係遭警方隔著簿子毆打之情，經原審當
      庭勘驗警方製作筆錄時全程錄影收音之錄影帶前，被告丁○○即陳稱警察在作筆錄時有打我等語，惟於觀看錄影帶
      部分內容後，表示不需看完錄影帶，卻又陳稱是在錄影前
      遭刑求云云。可見被告丁○○關於為警刑求之時間及方式
      等重要事項，或因原審調查提示相關證據資料後，而為不
      同之供述，被告丁○○所述遭警刑求之情，顯非其親身經
      歷而記憶深刻之事實。
（四）本件警方於90年1月9日12時許至14時30分許訊問被害人甲○○後，於90年1月9日21時25分許至22時30分許始訊問被
      告丁○○，有警訊筆錄在卷可證。被害人甲○○於警訊時
      明確供述係2名歹徒侵入上址住宅行搶之事實，被告丁○○於警訊時卻陳稱案發當時負責把風，並未進入屋內行搶
      云云，被告丁○○與被害人甲○○供述之案發過程不盡相
      同，警方如確有刑求被告丁○○，豈有不依被害人所供述
      案發歷程製作自白筆錄，而任由被告丁○○為不同之供述
      ，原審另訊問查獲之警員鄂芳傑、劉俊男，亦均堅詞否認
      有何刑求取供之事，因此被告丁○○辯稱警訊時遭警刑求
      一節，並無證據證明，反而是被告丁○○供述關於警察刑
      求之細節前後不一，且不合情理，被告丁○○所辯遭警刑
      求取供云云，不能相信，其於警訊中所陳犯罪事實，應與
      其基於自由意思陳述之詞，自足以引為判斷之依據。又被
      告丁○○於警訊自白既是基於其任意性為之，警員自無另
      行威脅被告丁○○於偵查中應為如何供述之必要，被告丁○○另辯稱於檢察官之自白是警方威脅為之云云，亦無足
      信，被告丁○○於偵查中之自白，亦可引為判斷之依據甚
      明。至證人陳蘭雖供述被告丁○○在警局被警察毆打云云
      ，但證人陳蘭自承被告丁○○為警逮捕後，未隨同至警局
      關心，關於被告丁○○被警察打一事，是聽聞陳子辰敘述
      等語，則陳蘭依陳子辰轉述而為上述證詞，所述被告丁○○被警毆打一節，即為傳聞證據，不能採為判斷事實之基
      礎。另證人陳子辰證稱：「我看到他（指丁○○）被帶出
      來，從哪裡被帶出來我不知道，我看到他臉反白，講不出
      話來，只做手勢給我看，意思是說他沒辦法講話，很不舒
      服。」、「（之前）我只看到警察從我哥哥出來的門進進
      出出，而且還有擦汗。」、「沒有（看到丁○○被打）。
      」、「是二人把他攙出來，他的腳軟軟的，看起來沒有力
      氣。」等語（見原審卷第101 頁、第102 頁），證人陳子
      辰既自承未親眼目睹被告丁○○有無遭警刑求，而本件並
      無證據證明被告丁○○有遭警刑求之事實，已如上述，證
      人陳子辰供述之情況難認真正，是證人陳蘭、陳子辰上開
      所供，均無足為被告丁○○遭警刑求之證據。
（五）被害人於上述時地確遭歹徒二人侵入住宅內綑綁強取財物
      ，現場遺留口罩及手套各1個，已如上述，被告丁○○亦
      自白於上述時地至被害人上址住處拿取財物，現場遺留之
      口罩及手套，分別為其製作及持有之物品，是依被害人供
      述及扣案之口罩、手套等證據，足以補強被告丁○○之自
      白確與事實相符。至被告丁○○為上述自白時另供述案發
      原因是要向被害人討錢、案發時沒有拿刀或只任把風之職
      云云，但被告丁○○既已自白案發時準備口罩，怕被認出
      ，撿拾手套怕留下跡證，又謂其任把風之職，其欲掩飾身
      份行事，已然心知有涉及不法之情事，豈是其所謂單純討
      錢而已，且其既有心掩飾身份，所為又係與錢財有關之不
      法事項，明知被害人居住在內仍強行侵入，自足推論其侵
      入被害人居住處，是為強行拿取錢財之事實，其與該不詳
      姓名成年男子於案發當時各持刀子用以控制被害人，亦屬
      合理，被害人供述歹徒2人均有持刀等情，應可相信，被
      告丁○○供述並未持刀，與事實不合，其自白與事實不合
      之處，應是避重就輕之詞，不足影響其自白與事實一致性
      。
（六）被害人於原審審理時固迭為指稱歹徒中1人嘴有3個銀牙，
      原審據此當庭勘驗被告丁○○，並無何銀色假牙。惟被害
      人於警、偵訊時始終未曾述及此部分涉案歹徒之身體特徵
      ，迨至原審審時始行供出，是否確實可信，已值懷疑，參
      照本件被害人並未提出告訴，於警訊時並陳明害怕遭人報
      復，並迭為表明不提出告訴等語，堪認被害人為求自保，
      不欲得罪任何人之心態，被害人嗣後為此部分所述，及於
      原審及本院否認被告係歹徒，更不能相信，亦無足為被告
      丁○○有利之認定。
（七）被告丁○○雖曾供稱是因為與劉文才賣豬給被害人，未取
      得價金2萬元，乃夥同他人向被害人討錢等語，惟被害人
      及證人劉文才均否認有何買賣豬隻之情事，被告丁○○供
      述此部分強盜之原因，顯無證據證明。而被告丁○○與不
      詳姓名成年男子於上述時、地持刀強取被害人身上現款6
      萬3000元及勞力士手錶1只，核算價值遠超過被告丁○○
      供述價金數額，被告丁○○如確為討債，何不自行出面說
      明清楚，反而夥同不詳姓名成年男子掩飾身分後持刀脅持
      並綑綁被害人，逼問被害人後搜索錢財，而無何討債之言
      語，堪認其等自非本於討債之心理，而在於強取被害人身
      上財物。至扣案之口罩確為被告丁○○自製用以作案之事
      實，已如上述，雖被害人提出扣案時僅剩掛環一個，惟此
      適足以解釋被告丁○○於作案時，因口罩中一掛環損壞脫
      落，致口罩掉落在地之事實，否則被告丁○○戴緊之口罩
      ，豈有脫落之可能，是扣案之口罩形態雖不完整，不能供
      人掛戴，亦不足為被告丁○○有利之認定，附此敘明。
（八）綜上所述，被告丁○○之自白具任意性，且與事實相符，
      其上開所辯顯不足採信，復有案發現場相片6幀在卷可證
      ，本件事證明確，被告丁○○強盜犯行應堪認定。
二、按攜帶兇器強盜罪所謂兇器，其種類並無限制，凡客觀上足
    對人之生命、身體構成威脅，具有危險性之兇器均屬之。被
    告丁○○與不詳姓名成年男子持以強盜之刀子，足用以割取
    電線綑綁被害人，堪認質地堅實銳利，客觀上足以對人體造
    成威脅，可認定為兇器。又被告行為後，懲治盜匪條例已於
    91年1月30日公布廢止，刑法第328條、第330條亦於同日修
    正，同年2月1日生效。雖懲治盜匪條例業經廢止，但因廢止
    該條例之同時，已修正刑法相關法條，立法目的旨在以修正
    後之刑法相關法條取代該條例部分相關法條，且因該條例廢
    止前，與新修正之刑法相關法條，均有刑罰規定，自屬刑法
    第2 條第1 項所謂之行為後法律之變更，自應就被告行為時
    有效之懲治盜匪條例第5 條第1 項第1 款與裁判時之修正後
    刑法第330 條第1 項為比較，而應依有利於被告之修正後刑
    法第330 條第1 項規定處斷。故被告丁○○與不詳姓名成年
    男子各持刀子，共同侵入被害人居住之建築物內，以脅持、
    綑綁之強暴方式，致被害人不能抗拒而供出財物放置地點，
    而強取被害人所有之物者，係犯刑法第330 條第1 項之攜帶
    兇器，於夜間侵入有人居住之建築物內強盜罪。被告與該不
    詳姓名成年男子2 人間，就上開犯行，有犯意聯絡及行為分
    擔，均為共同正犯。
三、原審對被告丁○○予以論罪科刑，固非無見，惟查同案被告
    丙○○並未參與本件強盜犯行，詳如後述，原判決認被告丁○○與同案被告丙○○係本件強盜罪之共同正犯，認定事實
    尚有違誤，被告丁○○上訴意旨仍執陳詞否認犯罪，指摘原
    判決不當，雖無理由，惟原判決既有上述可議，仍應由本院
    予以撤銷改判；審酌被告丁○○時值青壯，不思依憑自身勞
    力賺取錢財、持刀脅持及以電線綑綁被害人之強盜手段、強
    盜所得財物之多寡及犯後否認犯行之態度等一切情狀，仍如
    原審量處有期徒刑8年，扣案之口罩1個，係被告丁○○所有
    ，供其強盜時用以掩飾面容所用之物，業經被告丁○○自白
    明確，依刑法第38條第1項第2款規定宣告沒收。另扣案之手
    套1個，為被害人所有，被告持以強盜之刀子2把及頭套1 個
    ，均未扣案，且無證據證明現尚存在，均不另宣告沒收。
貳、上訴人即被告丙○○部分：
一、公訴意旨另以：被告丙○○與同案被告丁○○共同意圖為自
    己不法所有之犯意，於上開時、地，各攜帶其等所有，客觀
    上具危險性，足供為兇器使用之刀子1把，共同侵入甲○○
    居住之建築物內，以強暴之方式，致甲○○不能抗拒，強取
    甲○○所有之現金6萬3000元及勞力士手錶1個等財物，得手
    後即逃離現場，因認被告丙○○涉有刑法第330條第1項之攜
    帶兇器，於夜間侵入有人居住之建築物內強盜罪嫌云云。
二、按犯罪事實應依證據認定之，無證據不得認定犯罪事實，刑
    事訴訟法第154條第2項定有明文。又認定犯罪事實所憑之證
    據，雖不以直接證據為限，間接證據亦包括在內；然而無論
    係直接或間接證據，其為訴訟上之證明，須於通常一般之人
    均不致有所懷疑，而得確信其為真實之程度者，始得據為有
    罪之認定，倘其證明尚未達到此一程度，而有合理性之懷疑
    存在時，即難為有罪之認定，最高法院76年度台上字第4986
    號著有判例。
三、本件公訴人認被告丙○○涉有上開強盜犯行，係以同案被告
    丁○○於警、偵訊之自白為其主要論據；上訴人即被告丙○○雖未於本院審判期日到庭，惟其於原審審理時矢口否認有
    何強盜犯行，辯稱：案發當天我母親住院開刀後返家休息，
    我都在家裡招呼客人沒有外出，我沒有與丁○○到甲○○的
    豬舍去強盜財物等語；經查：
（一）同案被告丁○○於警訊時固曾自白稱：「我是和綽號文義
      一同前往，是由文義騎乘機車（車牌不詳）載同我，但我
      沒有持刀，但我有搜括甲○○，身上口袋沒有找到任何財
      物，另文義有搜括到新台幣6萬3000元後，文義就叫我說
      “走啦，來走”．．．我總共分得新台幣壹萬柒仟元整。
      」、「我稱之綽號文義，就是警方提示口卡片之人丙○○
      」（見警卷第1 至4 頁）。於檢察官聲請羈押時，於原審
      審理時陳稱：「丙○○說他一個人進去即可，叫我在外面
      等，隔半個小時出來，我就跟他離開」等語（見原審90年
      聲羈字第6 號卷第4 頁）頁、第10頁），檢察官第2 次訊
      問時稱：「（準備口罩）怕他認出我來，」、「我本來要
      硬拿，林員說他進去跟他講就可以」「（林員是否就是丙○○）是的。」等語（見偵查卷一第28頁、第29頁），供
      述被告丙○○有參與本件強盜案，然於檢察官90年2 月6
      日、3 月7 日2 次訊問時，卻改稱：「（問：為何要承認
      ，並指認丙○○？）那是警察要我如此供述，且我不識字
      ，他們要怎樣寫我也不知道。」、「（既然未犯案，為何
      指證丙○○？）那是警察叫我說的。」等語（見偵查卷第
      44頁），前後供述反覆，是否真實已有可疑；而被害人於
      甲○○警、偵訊、原審及本院審理時雖指稱：89年10月31
      日象神颱風侵台當日約20時許，2 名歹徒穿著雨衣，各持
      刀子1 把，其中1 人面戴口罩，1 人穿戴僅露出眼睛及嘴
      巴之全罩式頭套，侵入屏東縣里港鄉里嶺大橋下之豬舍房
      間內，其中一名歹徒一手掐住被害人脖子，一手持刀抵住
      我腰部，另名歹徒在屋內搜索財物，嗣2 名歹徒共同砍斷
      房間內電線，以電線綑綁我逼問財物放置處，我無法反抗
      供出所著褲子口袋內現款1 萬3000元、房間內另件褲子口
      袋內現款5 萬元及桌子抽屜內勞力士手錶1 只，該二名歹
      徒搜取上述財物後，迅速逃離現場等情，然並未指證被告
      丙○○係參與
      本件強盜案之人。
（二）又案發當天之89年10月31日被告丙○○之母親林張阿美住
      院開刀後出院返家，有長庚紀念醫院診斷證明書附卷可證
      ，而證人游宏開、龔輝勝、林銘德、童德利於原審均證稱
      ：案發當日探望丙○○之母，當天晚上丙○○均在場等語
      ，且由被告丙○○所提出之89年10月31日當日其住宅之監
      視錄影帶，經原審當庭勘驗錄影帶顯示，案發當日自19時
      50 分 許至11時25分許，錄影帶畫面大部分時間均可看見
      被告丙○○在客廳與人聊天之情況，則案發當時被告丙○○既有不在場之證明，顯難遽認其有參與本件強盜犯行。
（三）綜上所述，同案被告丁○○之自白既有瑕疵，被告丙○○
      於案發當時復有不在場之證明，則其上開所辯，尚堪採信
      ，此外復查無其他積極證據足資證明其有何強盜之犯行，
      本件要屬不能證明被告丙○○犯罪。
四、原審未為詳察，遽為被告丙○○科刑之判決，尚有未合，被
    告丙○○上訴意旨，指摘原判決此部分不當，為有理由，應
    由本院將原判決予以撤銷改判，另為被告丙○○無罪之諭知
    。
五、被告丙○○經合法傳喚，無正當理由不到庭，爰不待其陳述
    ，逕行判決。
據上論結，應依刑事訴訟法第369條第1項前段、第364條、第371
條、第299條第1項前段、第301條第1項前段，刑法第2條第1項前
段、第28條、第330條第1項、第38條第1項第2款，判決如主文。
本案經檢察官彭南雄到庭執行職務。
中　　華　　民　　國　　96　　年　　2 　　月　　27　　日
                  刑事第七庭    審判長法  官  莊飛宗
                                      法  官  邱明弘
                                      法  官  黃憲文
以上正本證明與原本無異。
如不服本判決應於收受本判決後10日內向本院提出上訴書狀，其
未敘述上訴理由者，並得於提起上訴後10日內向本院補提理由書
狀（均須按他造當事人之人數附繕本）「切勿逕送上級法院」。
中　　華　　民　　國　　96　　年　　2 　　月　　27　　日
　　　　　　　　　　　　　　　　　　　書記官  施耀程
附錄：本判決論罪科刑法條：
刑法第330條：
犯強盜罪而有第321 條第1 項各款情形之一者，處7 年以上有期
徒刑。
前項之未遂犯罰之。
